【裁判字號】    94,簡,932
【裁判日期】    950323
【裁判案由】    綜合所得稅
【裁判全文】
臺北高等行政法院判決
                                     94年度簡字第00932號
原      告  甲○○○
被      告  財政部臺灣省北區國稅局
代  表  人  許虞哲（局長）
訴訟代理人  乙○○
上列當事人間因綜合所得稅事件，原告不服財政部中華民國94年
9 月5 日台財訴字第09400305010 號訴願決定（案號：第000000
00號），提起行政訴訟。本院判決如下：
    主  文
原告之訴駁回。
訴訟費用由原告負擔。
    事  實
一、事實概要：原告民國（下同）91年度綜合所得稅結算申報，
    經財政部臺北市國稅局松山分局依查得資料其有其他所得新
    臺幣（下同）237,600元（下稱系爭所得），並通報被告所
    屬新店稽徵所歸課綜合所得總額1,308,984元，補徵應納稅
    額14,448元。原告不服，申請復查，經被告以94年4月27日
    北區國稅法2字第0940001749號復查決定，駁回其申請，提
    起訴願，亦遭決定駁回，遂向本院提起行政訴訟。
二、兩造聲明：
  (一)原告聲明：
    1.訴願決定及原處分均撤銷。
    2.訴訟費用由被告負擔。
  (二)被告聲明：
    1.駁回原告之訴。
    2.訴訟費用由原告負擔。
三、兩造之爭點：
  原告主張其取自富群公司之提前終止租約賠償金，屬於損害賠
  償，，並無所得可言，依法免納所得稅，是否可採？
  (一)原告主張：
    1.原告將所有坐落台北市○○○路○段41號15樓之1 、之2
      室，出租予富群超商股份有限公司（下稱富群公司），而
      取自富群公司之租賃提前終止租約之損害賠償金237,600
      元並非其他所得，且依所得稅法第4 條第1 項第3 款規定
      ，傷害或死亡之損害賠償金及依國家賠償法規定取得之賠
      償金，依法免納所得稅。
    2.再按財政部83年6月16日台財稅字第831598107號函釋（下
      稱財政部83年函釋），該237,600元即係依租賃契約規定
      的；如富群公司不提前終止租約，原告取得之租金支票
      345,600元亦可如期兌現，另後續一年之租金共691,200
      元亦能陸續兌現。富群公司所支付之違約金，依民法第
      250條規定，視為因不履行而生損害賠償之總額，故應予
      免稅。
  (二)被告主張：
    1.原告本年度未列報其他所得，原查以系爭所得237,600元
      係 提前終止租賃之解約金，核屬所得稅法第14條第1 項
      第10類規定之其他所得，且無成本及必要費用可扣除，遂
      通報被告所屬新店稽徵所歸課其本年度綜合所得稅。
    2.原告訴稱取自富群公司之租賃提前終止租約之損害賠償金
      237,600 元並非其他所得，如繳納水電費、管理費及大樓
      維修金等則屬損害賠償範圍，且依所得稅法第4條第1項第
      3 款規定，傷害或死亡之損害賠償金及依國家賠償法規定
      取得之賠償金，依法免納所得稅，查依原告檢附房屋租賃
      契約終止書之內容，富群公司提前解約之賠償及違約金
      237, 600元，核屬民法第216條第1項規定之所失利益，非
      損害賠償性質，原核定依首揭規定列為其他所得，歸課其
      綜合所得總額1,308,984元並無不合，請予維持。
    3.又原告稱繳納水電費、管理費及大樓維修金等則屬損害賠
      償範圍云云，查係原告於房屋租賃契約終止後所支付之費
      用，且原告未將房屋再行出租，本應自行負擔費用，自非
      屬損害賠償或必要費用，原告主張核無足採，併予陳明。
    理  由
一、按「個人之綜合所得總額，以其全年左列各類所得合併計算
    之……其他所得：不屬於上列各類之所得，以其收入額減除
    成本及必要費用後之餘額為所得額。」為所得稅法第14條第
    1 項第10類所明定。次按「二、訴訟雙方當事人……由一方
    受領他方給予之損害賠償，該損害賠償中屬填補債權人所受
    損害部分，係屬損害賠償性質，可免納所得稅；其非屬填補
    債權人所受損害部分，核屬所得稅法第14條第1 項第9 類（
    現行法第10類）規定之其他所得，應依法課徵所得稅。三、
    所稱損害賠償性質不包括民法第216 條第1 項規定之所失利
    益。」為財政部83年函所明釋。上開函釋，係財政部基於職
    權所為釋示，未逾越法律規定，自可適用。
二、本件原告91年度綜合所得稅結算申報，經財政部臺北市國稅
    局松山分局依查得資料其有其他所得237,600元，並通報被
    告所屬新店稽徵所歸課綜合所得總額1,308,984元，補徵應
    納稅額14,448元。原告不服，循序申請復查，提起訴願，均
    遭決定駁回，復起訴主張其取自富群公司之提前終止租約賠
    償金，屬於損害賠償，並無所得可言，依法免納所得稅，詳
    如其起訴狀事實欄所載理由等語。
三、查原告於91年間，取得承租人富群公司提前終止承租其所有
    坐落台北市○○○路○段41號15樓之1、之2室之違約金及賠
    償金計237,600元，此有房屋租賃契約終止書及收據附原處
    分卷可稽，復為原告所不否認，堪認為真實，惟原告91年度
    綜合所得稅結算，未併申報，經財政部台北市國稅局松山分
    局查得，通報被告所屬新店稽徵所依其他所得歸課核定綜合
    所得總額為1,308,984元，補應應納稅額14,448元，原告不
    服，主張其取自富群公司提前終止租約之賠償金，屬損害賠
    償性質，依所得稅法第4 條第1 項第3 款規定，應免納所得
    稅云云。惟查原告系爭所得237,600 元，係因富群公司提前
    終止租約致原告所失利益，非損害賠償性質，且房屋租約既
    已終止，租賃關係已不存在，房屋水電費等亦不得自系爭其
    他所得扣除，更無所得稅法第4 條第1 項第3 款免稅規定之
    適用，原告所訴，洵不足採。
四、綜上說明，本件被告就原告91年度綜合所得稅，核定補徵稅
    額14,448元，核無違誤，訴願決定，予以維持，亦無不合，
    原告起訴意旨，非有理由，應予駁回。
五、據上論結，本件原告之訴為無理由，依行政訴訟法第236條
    、第98條第3項前段，判決如文。
中    華    民    國    95    年     3    月   23    日
                           第 一 庭  法  官  黃本仁
上為正本係照原本作成。
本件以訴訟事件所涉及之法律見解具有原則性者為限，始得於本
判決送達後20日內向本院提出上訴狀並表明上訴理由，如已於本
判決宣示後送達前提起上訴者，應於判決送達後20日內補具上訴
理由（均按他造人數附繕本），且經最高行政法院許可後方得上
訴。
中    華    民    國    95    年     3    月   24    日
                                     書記官  徐子嵐


司法院資訊處製作；財團法人民間司法改革基金會備份。
